【裁判字號】    92,台上,5058
【裁判日期】    920918
【裁判案由】    違反毒品危害防制條例
【裁判全文】
最高法院刑事判決                              九十二年度台上字第五○五八號
    上  訴  人  台灣高等法院檢察署檢察官
    上  訴  人
    （即被告）  乙○○
    被      告  甲○○
右上訴人等因被告等違反毒品危害防制條例案件，不服台灣高等法院中華民國九十年
二月二十一日第二審判決（八十九年度上訴字第四００九號，起訴案號：台灣板橋地
方法院檢察署八十八年度偵字第二三一四三號），提起上訴，本院判決如左：
    主  文
原判決關於甲○○部分撤銷，發回台灣高等法院。
其他上訴駁回。
    理  由
一撤銷發回（檢察官對甲○○上訴）部分
本件原判決以公訴意旨略稱：被告甲○○與已經判決確定之王化錦共同於民國八十八
年十月十三日下午九時許，在台北縣中和市○○路三四七巷四弄十號四樓，轉讓第二
級毒品安非他命予乙○○吸食之用，嗣經警查獲，在王化錦身上扣得安非他命二包，
因認甲○○涉犯共同轉讓第二級毒品罪嫌。經審理結果，認甲○○之犯罪不足證明，
乃撤銷第一審變更起訴法條，論處甲○○共同販賣第二級毒品罪刑之判決，改判諭知
甲○○無罪。固非無見。
惟查：依卷內資料，甲○○於警詢時經問：「據同案乙○○筆錄供稱他打你的行動電
話０九三六｜六四三｜０八三號欲向你和王化錦購買二包安非他命，而警方查獲時從
王化錦身上查獲之二包安非他命是否要販賣給乙○○？而乙○○所連絡你和王化錦的
電話０九三六｜六四三｜０八三是何人所有？」，據答稱：「是的沒有錯，當時乙○
○打我的行動電話０九三六｜六四三｜０八三號要找王化錦，稱有朋友要購買安非他
命，而當時王化錦身上即有該二包安非他命，王化錦即叫我騎機車載他到乙○○家中
與其交易該二包安毒，所連絡的行動電話０九三六｜六四三｜０八三是我本人所有」
，再問：「你是否知道王化錦叫你騎機車載他到乙○○家，是要去交易毒品？」，亦
答：「我知道，因當時乙○○打電話要找王化錦時我和王化錦在一起，他接到電話後
即告訴我」（偵查卷第十九頁反面）；於第一審亦供認：「警詢所供為實在」、「對
起訴事實沒有意見」（第一審卷第一四三頁反面、第一九七頁反面），並稱：「……
被警查獲當天是我接到乙○○的電話說有人要買二千元（新台幣，下同）的安非他命
，所以我才跟王化錦帶安非他命過去才被抓」（同前卷第一四五頁），所供具體、明
確，核與王化錦於警詢時問：「甲○○是否知道你要送安毒去給乙○○？」，答：「
我有告訴他我要送安非他命去給乙○○」；於第一審供稱：「警察是在乙○○家抓到
我，是乙○○打電話來，甲○○接到，乙○○說他要一包安非他命，甲○○就跟我帶
著二包安非他命送到乙○○家中去，就在樓上被警察抓到……」等語（第一審卷第一
七六頁），亦無齟齬，復有查獲之安非他命扣押可稽。原審如認二人之上開自白尚有
可疑，為明真相，並維公平正義，自應進一步詳予調查究明，原審未根究明白，僅以
甲○○於原審否認有販賣犯行，即謂「甲○○辯稱其並不知當日王化錦前往乙○○家
係欲作何事等語，應非全無可採」云云，而予無罪之諭知，對二人之上開供述，何以
不足採納，理由內未置一詞，除嫌速斷外，亦難謂無判決理由不備之違法。檢察官上
訴意旨執此指摘原判決此部分違法，非無理由，認此部分應發回更審，期臻翔適。
二上訴駁回（乙○○上訴）部分
按刑事訴訟法第三百七十七條規定，上訴於第三審法院，非以判決違背法令為理由，
不得為之。是提起第三審上訴，應以原判決違背法令為理由，係屬法定要件。如果上
訴理由狀並未依據卷內訴訟資料，具體指摘原判決不適用何種法則或如何適用不當，
或所指摘原判決違法情事，顯與法律規定得為第三審上訴理由之違法情形，不相適合
時，均應認其上訴為違背法律上之程式，予以駁回。本件上訴人乙○○上訴意旨略稱
：(一)、原判決認定在王化錦身上查扣之安非他命二包，「共淨重０‧０二公克、包裝
重０‧五五公克」，與卷附扣押證明筆錄記載「毛重二‧二公克、淨重一‧八公克」
不相符合，有證據理由矛盾之違法。(二)、王化錦於原審九十年一月八日調查時供稱：
「沒有透過乙○○販賣安非他命，是我自己接的電話」、「賣給劉宜訓的安非他命是
自己送去」、「劉宜訓打乙○○的行動電話與我聯絡，乙○○的行動電話放在我這裡
」、「因為我沒有手機，乙○○的手機都放在我那裡」。劉宜訓亦稱：「其實乙○○
沒賣安非他命給我，他也沒拿四、五次安非他命給我」，並謂：「我朋友認識甲○○
，再認識乙○○，我也認識王化錦」、「打電話給乙○○，有時王化錦，有時乙○○
接」、「乙○○的電話號碼是王化錦給我的」、「拿安非他命是與王化錦談的」、「
是王化錦把安非他命交給我」等語，原判決對上開有利於乙○○之證據未予採納，未
說明理由，其判決理由不備。(三)、原判決理由壹｜二敘述「我知道他（王化錦）常常
給人家安非他命，包括我及劉宜訓，……我們要拿安非他命過去之前都有接到劉宜訓
的電話，他就說要找王化錦，如果王化錦有跟我在一起，我就把電話轉給他，如果王
化錦不跟我一起，我就去轉告他，大部分都是我載王化錦過去，我都在樓下等王化錦
」，可知係因王化錦無手機，且王化錦與乙○○常在一起，因此王化錦才會將乙○○
之手機號碼告知劉宜訓，乙○○僅幫王化錦代轉電話，劉宜訓來電告知欲找王化錦後
，乙○○即將電話轉接給王化錦，且因王化錦無機車，基於好朋友關係，才會載王至
劉處，並不知王化錦販賣安非他命之事。(四)、乙○○縱知悉王化錦之至劉宜訓住處係
為交付毒品，但亦僅知王化錦欲送安非他命與劉宜訓，僅參與送交安非他命之行為，
所為僅應成立轉讓第二級毒品罪云云。
惟查：原判決綜合乙○○及共犯王化錦於第一審之供述，劉宜訓於檢察官偵查中之證
詞，扣案安非他命，卷附鑑驗通知書等證據，並參酌全案其餘卷證資料，本於事實審
法院推理之作用，認定乙○○有共同連續販賣第二級毒品予劉宜訓之犯行，已詳細敘
明其採證認事之理由。對乙○○雖僅參與載送王化錦共同前往送貨（安非他命），但
其既知情王化錦販賣安非他命，仍參與交付毒品犯罪構成要件之實施，所為如何應成
立販賣罪之共同正犯，亦已詳加說明。上訴意旨對原審之論斷，並未依據卷內資料，
具體指摘有何違背經驗法則或論理法則，上訴意旨(四)徒以其縱知悉王化錦之至劉宜訓
住處係為交付毒品，亦僅參與送交安非他命之行為，所為僅應成立轉讓第二級毒品罪
云云，係以自己之說詞，對原審採證認事之適法職權行使，並已說明之事項漫事指摘
，而為單純之事實上爭辯，依首開說明，自非適法之第三審上訴理由。又：(一)、本件
扣押之安非他命二包，扣押證明筆錄雖載為「毛重二‧二公克、淨重一‧八公克」，
但此為查獲當時粗估之重量，其後既經法務部調查局秤量鑑驗，認「合計淨重０‧０
二公克、包裝重０‧五五公克」，經載明於鑑驗通知書，原審據此認定本件扣案安非
他命「共淨重０‧０二公克、包裝重０‧五五公克」，於法即無不合，不得執扣押證
明筆錄粗估之記載，即指原審之認定與卷內資料不相符合，自無證據理由矛盾之違法
情事。(二)、據乙○○於第一審供謂：「劉宜訓我認識，……王會免費拿安非他命給我
吸，……安非他命是王化錦要給劉宜訓的，……十月八日如果有拿安非他命的話，也
是我載王化錦過去的，由王化錦拿給劉宜訓，……我知道他常常給人家安非他命，包
括我及劉宜訓，共有三、四次，……我每次跟王化錦一起去，有時知道他要送安非他
命，但有時不知道，……我們要拿安非他命過去之前都有接到劉宜訓的電話，他就說
要找王化錦，如果王化錦有跟我在一起，我就把電話轉給他，如果王化錦不跟我在一
起，我就去轉告他，大部分都是由我載王化錦過去，我都在樓下等王化錦，王化錦有
時會給我講說他是送安非他命過去，王化錦送去的安非他命都是他自己的……王化錦
之前曾跟我說叫我去找看看是否有人要買安非他命，如有人要買就通知他」，並稱：
「我大概知道他在賣安非他命，王化錦是說他可以讓我免費吸安非他命，我只是想幫
王化錦，一開始他只是叫我找人，劉宜訓打電話來都是跟王化錦說要買多少安非他命
」、「有幫王化錦送貨給劉宜訓」。王化錦供稱：「我就是在賣安非他命，我拿安非
他命給乙○○就是因為他幫我牽線找劉宜訓買安非他命，他又免費幫我送貨及接電話
，所以我才免費請他吸安非他命」、「乙○○每次都載我去，他都在樓下等，……每
次都跟劉宜訓收一千元」、「賣安非他命給劉宜訓，我給乙○○的好處是請他吸安非
他命」等語，原審據此並參酌其餘卷證資料，而以「乙○○對王化錦常利用其所有之
行動電話接收劉宜訓欲購毒之來電等情應知之甚明，且其應知悉王化錦偕其前往劉宜
訓住處之目的係為交付毒品，竟仍代王化錦轉介劉宜訓之來電，並與王化錦共乘機車
，以每小包一千元價格販賣安非他命予劉宜訓，以獲取免費吸食之利益」，據此認定
乙○○為本件販賣第二級毒品罪之共同正犯，於證據法則亦難指有何違誤。上訴意旨
(三)未綜合原審全判決意旨，斷取乙○○片斷之供述，以己意漫加解說，指其不知王化
錦販賣安非他命云云，亦係以個人片面說詞為單純之事實上爭辯。(三)、刑事訴訟法第
三百十條第二款所謂有罪之判決書，對於被告有利之證據不採納者，應說明理由，係
指就單一證據之各別證據價值判斷有不同時，應說明如何不採納其中某一各別證據之
理由而言。本件王化錦或為如前所述之不利於乙○○之陳述，或為如上訴意旨(二)所指
之有利供述，則採信其中部分不利之供述時，當然排除其他部分之供述證據，此為法
院取捨證據法理上之當然結果，雖未於判決內說明捨棄他部分之理由，但於判決本旨
並無任何影響，此與判決理由不備之違法尚有未合。此部分上訴意旨所指，亦嫌誤會
。另原判決係認定乙○○明知王化錦販賣安非他命，竟為圖得免費吸用之利益而為王
化錦接聽電話，並騎機車載送王化錦攜帶安非他命至劉宜訓住處，以每小包一千元之
價格連續販賣安非他命予劉宜訓等情，並非認定「乙○○自己販賣安非他命，並直接
將安非他命送交劉宜訓」，則劉宜訓所陳「其實乙○○沒有賣安非他命給我，他也沒
有拿四、五次安非他命給我」云者，即不能認係對乙○○有利之證據。又依原判決認
定之前開事實觀之，待證事實即在乙○○是否明知王化錦販賣安非他命，仍與其有販
賣之犯意聯絡，替王化錦接聽電話及載送其攜帶安非他命至劉宜訓住處，販賣予劉宜
訓，至劉宜訓如何認識乙○○等枝節，則與待證事實無關，原判決對此未說明如何不
予採納之理由，自無判決理由不備之違誤可言。綜上所述，本件乙○○上訴意旨所指
，均與法律規定得為第三審上訴理由之情形不相適合，其上訴違背法律上之程式，應
予駁回。
據上論結，應依刑事訴訟法第三百九十七條、第四百零一條、第三百九十五條前段，
判決如主文。
中      華      民      國    九十二    年      九      月     十八     日
                              最高法院刑事第十二庭
                                  審判長法官  張  淳  淙
                                        法官  謝  俊  雄
                                        法官  蘇  振  堂
                                        法官  張  春  福
                                        法官  呂  丹  玉
      右正本證明與原本無異
                                              書  記  官
中      華      民      國    九十二    年      九      月    二十九    日


司法院資訊處製作；財團法人民間司法改革基金會備份。
